【裁判字號】    92,破,44
【裁判日期】    921029
【裁判案由】    宣告破產
【裁判全文】
臺灣板橋地方法院民事裁定  九十二年度破字第四四號
    聲  請  人    甲○○○○○.
?
?
    法定代理人    乙○○○○ .
?
?
    代  理  人    朱蕙敏律師
                  蕭彩綾律師
                  楊曉邦律師
    右一人
    複代理人      聶齊桓律師
    相  對  人    丙○○      住台北縣三重市○○路○段一九六巷三八號
    代  理  人    周慧貞律師
右聲請人宣告破產事件，本院裁定如左：
    主      文
聲請駁回。
聲請程序費用由聲請人負擔。
    理      由
一、本件聲請意旨略以：聲請人甲○○○○○○○ ○○○○○○○○○○○○○ ○○為設於瑞士之貿易公司
    ，乃瑞士第三大民營企業，與相對人擔任負責人之宏盛電線工廠股份有限公司（
    下稱宏盛公司）素有業務往來，嗣於民國九十一年五月九日，宏盛公司因營運資
    金之需要，乃與聲請人訂立一借貸合約書，向聲請人借款美金四百萬元，並由相
    對人擔任連帶保證人，聲請人乃依約於同年月十日貸與該筆款項。宏盛公司依據
    該合約書第七條之約定，應自九十一年六月起至十一月逐月於每月末日清償上開
    借款之利息；另應於九十一年十二月三十一日清償美金六十萬元及利息，俾使其
    當日積欠聲請人之借款本息合計不逾美金三百四十萬元，詎其屆期均未加清償，
    經聲請人於九十二年二月二十六日發函催告，宏盛公司仍置之不理，依據上開合
    約書第十一條之約定，借款應視為全部到期，宏盛公司應立即清償積欠之本息。
    相對人既為該公司之連帶保證人，自應負連帶清償之責，雖經聲請人公司催討，
    亦未獲其清償。據聲請人了解，相對人另為宏盛公司向多家銀行之借款擔任連帶
    保證人，相對人目前財務狀況已呈資產不足清償之負債狀況，聲請人為保障權益
    ，爰依破產法第五十七條、第五十八條之規定，請求宣告相對人破產等語。
二、相對人則以：案外人宏盛公司與聲請人間有簽訂購銅合約，聲請人依約應交付合
    於契約所訂品牌及品質之銅板，詎聲請人竟故意違約，交付具嚴重瑕疵之銅板，
    導致宏盛公司之產品遭客戶退貨求償，商譽及信用受有損害，宏盛公司已於九十
    一年九月十三日，向台灣台北地方法院檢察署提出刑事告訴，並委請律師致函聲
    請人，表明以對聲請人債務不履行之損害賠償請求權，與聲請人所稱美金四百萬
    元借貸債權互為抵銷，茲因宏盛公司所受損害遠高於美金四百萬元，是宏盛公司
    行使抵銷權後，聲請人對宏盛公司已無任何借貸債權，相對人自毋須負連帶清償
    責任。聲請人不能對相對人主張債權，依法即無聲請宣告相對人破產之權利，是
    本件聲請應予駁回等語置辯。
三、按破產者，乃係債務人不能清償其債務時，為使多數債權人之債權能獲致公平之
    滿足，就債務人之總財產強制執行，對全體債權人為平等之清償，此與普通之強
    制執行，係就各個債權人之債權個別之執行，而執行之範圍，亦非必及於債務人
    之總財產者有別。破產之目的，既係為維護多數債權人之利益而設，故破產實應
    以多數債權人存在為要件，如債權人僅有一人，則僅為個別之強制執行為已足，
    殊無耗費長久時間進行繁複破產程序之必要。是以破產法雖未明文規定多數債權
    人之競合，為破產宣告之要件，然就破產法理而言，此應為當然之解釋。
四、本件聲請人主張：案外人宏盛公司積欠聲請人借款及相對人為該借款契約之連帶
    保證人等語，並提出借款契約及保證契約書影本各一件為證，相對人亦不否認上
    開事實，惟以宏盛公司對聲請人有債務不履行之損害賠償請求權，而與聲請人之
    借款請求權主張抵銷，經抵銷後，聲請人對宏盛公司已無任何借貸債權，相對人
    自毋須負連帶清償責任，聲請人不能對相對人主張債權，依法即無聲請宣告相對
    人破產之權利，是本件聲請應予駁回等語置辯。就相對人所主張案外人宏盛公司
    對聲請人有債務不履行損害賠償請求權乙節，業據相對人提出宏盛公司之刑事告
    訴狀、瑞士商嘉能可亞洲有限公司所出具承認所供應宏盛公司之原料品質不良導
    致宏盛公司無法加工之通知書可參，是相對人應非空言主張，宏盛公司基於行使
    抵銷權而拒絕對聲請人清償借款，此與一般債務人停止支付之情形有別，相對人
    援用主債務人之抗辯，亦非無據，則聲請人是否可對相對人請求負連帶清償責任
    ，尚有疑問，且聲請人所稱宏盛公司另向多家銀行借款，財務狀況不佳乙節，經
    本院向宏盛公司借款之第一商業銀行斗六分行、彰化銀行斗六分行、台灣中小企
    業銀行斗六分行、華南銀行斗六分行查詢結果，均稱宏盛公司繳息正常，並無積
    欠利息之情形，此業據上開銀行函覆在卷並有電話查詢記錄單可憑，則上開銀行
    對宏盛公司及相對人之返還借款清償期尚未到期，不能請求返還全部借款，是本
    件聲請即難認為符合多數債權人之要件，且相對人是拒絕支付，非停止支付，或
    有不能清償債務之情形，即與宣告破產之要件不符，是本件聲請，於法不合，應
    予駁回。
五、依破產法第五條、民事訴訟法第七十八條，裁定如主文。
中      華      民      國    九十二    年      十      月    二十九    日
                                    臺灣板橋地方法院民事第三庭
~B法      官  陳映如
右為正本係照原本作成。
如對本裁定抗告須於裁定送達後十日內向本院提出抗告狀。
中      華      民      國    九十二    年      十      月    二十九    日
~B法院書記官  高玉彬


司法院資訊處製作；財團法人民間司法改革基金會備份。
